臺灣高等法院民事判決　　　　　　　　99年度上易字第1172號
上　訴　人　陳佑成
訴訟代理人　劉宏邈律師
被　上訴人　江仁忠
上列當事人間請求清償債務事件，上訴人對於中華民國99年9月
30日臺灣臺北地方法院99年度訴字第430號第一審判決提起上訴
，本院於100年7月26日言詞辯論終結，判決如下：
    主      文
上訴駁回。
第二審訴訟費用由上訴人負擔。
    事實及理由
一、上訴人起訴主張：被上訴人於民國87年間向伊稱所申請之棄
    土場開發工程資金短缺，一旦獲發執照，半年至一年期間即
    可營運且獲利龐大云云，邀伊投資新臺幣（下同）100萬元
    ，伊遂向親友調借100萬元交付被上訴人。惟迄89年底仍未
    見核發執照，伊得知上情係騙局後，被上訴人即同意返還前
    開款項，兩造並於同年12月9日簽訂契約書（下稱系爭契約
    ），約定伊自90年2月1日起退出棄土場投資，將100萬元轉
    為對其未定期限之借款，每月利息2萬元。詎其僅於90年2
    、3月各付利息2萬元，嗣未依約清償，屢經催索未獲置理。
    爰依借貸契約之法律關係求為命被上訴人給付100萬元，及
    自90年4月1日起至清償日止，按週年利率20%計算之利息之
    判決。
    被上訴人則以：伊自85年間開始準備申請辦理桃園縣危險坑
    洞緊急回填作業，預估所需費用300萬元，上訴人於86、87
    年間投資100萬元，佔股1/3，於申辦作業完成後承包填土場
    之整地工程施工部分，惟嗣因桃園縣政府行政作業延宕及未
    准伊之申請，始未開始工程，伊未欺騙被上訴人。又公司營
    運若有盈餘或虧損本由出資者按股份分配或承擔，伊未同意
    將其投資款轉為借款，給付其4萬元係因上訴人表示其母生
    病、經濟有困難，非支付利息。系爭契約非真正，其上「江
    仁忠」非伊所簽，應係偽造等語，資為抗辯。
二、原審駁回上訴人之請求。上訴人提起上訴，聲明：
    (一)原判決廢棄。
    (二)被上訴人應給付上訴人100萬元及自90年4月1日起至清償
      日止，按週年利率20%計算之利息。
    被上訴人答辯聲明：上訴及假執行之聲請均駁回
三、上訴人主張前開事實，業據提出系爭契約、存摺、外勞薪資
    表、匯款單據為證（見原審調字卷第5頁，本院卷第18、108
    -114頁）。兩造就被上訴人曾於86年間以參與桃園縣危險坑
    洞緊急回填作業工程、設置棄土場為由，邀上訴人投資，上
    訴人投資100萬元，但工程迄未開始、棄土場亦未設置，且
    無任何獲益等情不爭執。
四、上訴人主張兩造協議將其100萬元投資款轉為被上訴人對其
    之借款，每月利息2萬元等情，為被上訴人所否認，並以前
    詞置辯。
  (一)按「稱消費借貸者，謂當事人一方移轉金錢或其他代替物之
    所有權於他方，而約定他方以種類、品質、數量相同之物返
    還之契約。當事人之一方對他方負金錢或其他代替物之給付
    義務而約定以之作為消費借貸之標的者，亦成立消費借貸」
    ，民法第474條定有明文。又「當事人主張於己有利之事實
    者，就其事實有舉證之責任」，民事訴訟法第277條前段定
    有明文。另「民事訴訟如係由原告主張權利者，應先由原告
    負舉證之責，若原告先不能舉證，以證實自己主張之事實為
    真實，則被告就其抗辯事實即令不能舉證，或其所舉證據尚
    有疵累，亦應駁回原告之請求」，已據最高法院17年上字第
    917號著有判例。
  (二)經查，上訴人曾於87年間投資100萬元參與被上訴人申請之
    桃園縣危險坑洞緊急回填作業工程、設置棄土場計畫，此為
    兩造所不爭執，是兩造間於87年間就上訴人所交付之100萬
    元係成立投資（合夥）契約，殆無疑義。上訴人復主張兩造
    間於89年12月9日達成協議，約定其自90年2月1日起退出棄
    土場投資，將投資款100萬元轉為對被上訴人未定期限之借
    款，每月利息2萬元，則為被上訴人否認，揆諸前開規定，
    上訴人應就兩造合意將上訴人100萬元投資款轉為貸與被上
    訴人之款項一節負舉證之責。上訴人就兩造上開協議固提出
    系爭契約為證（見原審調字卷第5頁）。被上訴人則否認系
    爭契約上「江仁忠」為其所簽，經本院依上訴人聲請函請法
    務部調查局鑑定結果，系爭契約上「江仁忠」之簽名，與被
    上訴人本人於臺灣臺北地方法院檢察署97年度偵字第12493
    號偵查卷宗內調查筆錄及訊問筆錄、護照、通行證、合約書
    、印鑑登記證明申請書等件上之簽名，就結構佈局、態勢神
    韻、書寫習慣（包括起筆、收筆、筆序、連筆）等特徵均不
    同，有法務部調查局100年5月23日00000000000號函所附問
    題文書鑑識實驗室鑑定書可稽（見本院卷第96-98頁），應
    認系爭契約並非真正，上訴人執此主張兩造合意將上訴人
    100萬元投資款轉為貸與被上訴人之款項云云，自不足採。
  (三)上訴人另主張被上訴人依投資款轉為借款之協議，給付2期
    之利息，每期2萬元，共4萬元等情。被上訴人則辯稱因上訴
    人母親中風，上訴人表示經濟很緊，基於朋友相挺才給2萬
    元，並非借款之利息等語。查上訴人於原審及本院第一次準
    備程序均主張兩造約定自90年2月1日開始按月付息2萬元，
    故於90年2月1日及90年3月1日各支付2萬元等語（見原審卷
    第22、30頁，本院卷第36頁背面）。嗣又改稱被上訴人於90
    年3月6日、90年4月18日始匯款予上訴人，並提出存摺為證
    （見本院卷第106、108-110頁）。顯示上訴人所稱被上訴人
    支付利息之時間前後不符，且被上訴人付款予上訴人之原因
    亦可能為贈與、借貸等，不一而足，亦難僅以上訴人有自行
    聘用外勞，及被上訴人曾二度各支付上訴人2萬元，遽認係
    投資款轉為借款之利息。此外，上訴人就兩造有將投資款轉
    為借款100萬元之協議，並不能提出其他證據以實其說，上
    訴人執此請求被上訴人返還100萬元本息，並不足取。
五、綜上所述，上訴人依消費借貸之法律關係，請求被上訴人給
    付上訴人100萬元，及自90年4月1日起至清償日止，按年息
    20％計算之利息，於法無據，應予駁回。原審為上訴人敗訴
    之判決，核無不合。上訴意旨指摘原判決不當，求予廢棄改
    判，為無理由，應予駁回。
六、本件因事證已臻明確，兩造其餘攻擊、防禦方法及所為之立
    證，經審酌後認與判決之結果不生若何影響，無庸再逐一予
    以論列，合併敘明。
據上論結，本件上訴為無理由，依民事訴訟法第449條第1項、第
78條判決如主文。
中    華    民    國   100    年    8     月    16    日
                    民事第十八庭
                        審判長法  官  湯美玉
                              法  官  丁蓓蓓
                              法  官  李慈惠
正本係照原本作成。
不得上訴。
中    華    民    國   100    年    8     月    16    日
                              書記官  王敬端